臺灣雲林地方法院民事判決
        111年度六簡字第201號
原      告  廖元隆  

被      告  詹弼守  
            陳宜欣  
            詹東龍  

上列當事人間分割共有物事件，於中華民國111年7月14日言詞辯
論終結，本院判決如下：
    主  文
兩造共有如附表所示之建物准予變價分割，所得價金按附表變賣
價金分配比例欄所示分配比例分配。
訴訟費用由新台幣1,000元兩造各依附表訴訟費用分擔比例欄所
示比例負擔。
    事  實  及  理  由
壹、程序事項
一、按因不動產之物權或其分割或經界涉訟者，專屬不動產所在
    地之法院管轄，民事訴訟法第10條第1 項定有明文。本件原
    告主張分割之不動產如附表所示建物（下稱系爭建物），係
    位於本院轄區，是以本院就本件分割共有物訴訟自有管轄權
    ，合先敘明。
二、被告陳宜欣經合法通知，未於最後言詞辯論期日到場，核無
    民事訴訟法第386條各款所列情，爰依原告聲請，由其一造
    辯論而為判決。
貳、實體事項
一、原告起訴主張：坐落雲林縣○○市○○段000000地號上建物（即
    門牌號碼雲林縣○○市○○里○○路000巷0號房屋，下稱系爭房屋
    ）係造所共有，無法原物分割，原告主張系爭房屋採變價分
    割，並以價金按兩造持分比例分配方法分割為適當，此方式
    符合兩造之最佳利益及公平原則。原告爰依民法第823 條第
    1 項、第824條等規定，提起本件訴訟等語，並聲明如主文
    第1 項所示。
二、被告則答辯以：
㈠、被告詹弼守：建築物基地是我的，房屋漏水不堪使用，如果
    房屋拍賣被他人拍定，我的土地成要提供給拍定人使用。
㈡、被告詹東龍：原告應將他的持分賣給詹弼守，如果無法和解
    ，再進行後續訴訟。
㈢、陳宜欣：原告的持分可以賣給詹弼守。　　
三、本院之判斷：
㈠、按各共有人，除法令另有規定外，得隨時請求分割共有物。
    但因物之使用目的不能分割或契約訂有不分割之期限者，不
    在此限；又共有人相同之數不動產，除法令另有規定外，共
    有人得請求合併分割，民法第823 條第1 項、第824 條第5
    項分別定有明文。經查，系爭房屋由兩造共有，應有部分（
    持分）如附表所示等事實，業據原告提出系爭系爭建房屋之
    稅籍證明書為證，核與本院依職權調取系爭之房屋稅籍資料
    相符，堪信屬實，且系爭不動產並無不為分割之協議或因物
    之使用目的而有不能分割之情事，亦查無任何法令之限制，
    揆諸上開說明，原告自得隨時請求分割，故原告請求分割系
    爭不動產，自應准許。
㈡、次按共有物之分割，依共有人協議之方法行之。分割之方法
    不能協議決定，或於協議決定後因消滅時效完成經共有人拒
    絕履行者，法院得因任何共有人之請求，命為下列之分配：
    一、以原告分配於各共有人。但各共有人均受原物之分配顯
    有困難者，得將原物分配於部分共有人。二、原物分配顯有
    困難時，得變賣共有物，以價金分配於各共有人；或以原物
    之一部分分配於各共有人，他部分變賣，以價金分配於各共
    有人，民法第824 條第1 項、第2 項復有明定。又按分割共
    有物，究以原物分割，或變價分割為適當，法院應斟酌當事
    人意願、共有物之使用情形、物之經濟效用及全體共有人之
    利益等情形而為適當分割，不受共有人所主張分割方法之拘
    束（最高法院87年度台上字第1402號、88年度台上字第600
    號判決意旨參照）。本院爰審酌系爭建物為3 層樓加強磚及
    鋼鐵造房屋，1 樓面積為38.10 平方公尺、2 樓面積為45.5
    0 平方公尺、3樓面積38.10平方公尺，總面積合計為121.70
    平方公尺，此有系爭房屋稅籍證明書4紙在卷可稽，而系爭
    房屋為未辦理保存登記之建物，共有人之持分不一致，無法
    依原物分配，足見原物分割之方案顯有困難。另若將系爭房
    屋原物分配予兩造其中一人，則受原物分配者依民法第824 
    條第3 項之規定，對於未受分配或不能按其應有部分受分配
    之共有人，應予金錢補償。然其受原物分配之一方亦未必有
    資力以金錢補償他方，故兼採原物分割及金錢補償之分割方
    式，恐將另生事端，亦非妥適。原告主張採行變賣分割之方
    式，在自由市場競爭之情形下，將使系爭不動產之市場價值
    極大化，對於共有人而言，顯較有利。再者，民法第824 條
    第7 項已增訂：「變賣共有物時，除買受人為共有人外，共
    有人有依相同條件優先承買之權，有二人以上願優先承買者
    ，以抽籤定之。」之內容，核其立法理由，乃共有物變價分
    割之裁判係賦予各共有人變賣共有物，分配價金之權利，故
    於變價分配之執行程序，為使共有人仍能繼續其投資規劃，
    維持共有物之經濟效益，並兼顧共有人對共有物之特殊感情
    ，爰增訂變價分配時，共有人有依相同條件優先承買之權。
    是以，本院審酌系爭不動產之使用情形、經濟效用、兩造之
    利益等一切情形後，認系爭不動產以變價方式分割，並按兩
    造應有部分比例分配較為適當，且符合公平原則。
四、從而，原告依民法第823 條第1 項前段規定，訴請分割系爭
    不動產，為有理由，且以將系爭不動產變價分割為最適宜之
    分割方法，爰判決兩造所共有之系爭不動產應予變價分割，
    所得價金按附表「變賣價金分配比例」欄所示比例分配之。
五、本件事證已臻明確，兩造其餘攻擊防禦方法及所提證據，核
    與本件判決結果不生影響，爰不另一一論述，併予敘明。
六、末按因共有物分割、經界或其他性質上類似之事件涉訟，由
    敗訴當事人負擔訴訟費用顯失公平者，法院得酌量情形，命
    勝訴之當事人負擔其一部，民事訴訟法第80條之1 定有明文
    。本件分割共有物之方法，本應由法院斟酌何種方式較能增
    進共有物之經濟效益，並兼顧兩造之利益，以決定適當之分
    割方法，不因何造起訴而有不同，故原告請求分割之訴雖有
    理由，惟關於訴訟費用負擔，如全部由被告負擔，將顯失公
    平，依前開規定，除被告按其應有部分比例負擔外，勝訴之
    原告亦應按其應有部分比例負擔之。爰另諭知訴訟費用之負
    擔比例如主文第2 項所示。
七、訴訟費用負擔之依據：民事訴訟法第80條之1 。
中　　華　　民　　國　　111 　年　　7 　　月　　28　　日
                  斗六簡易庭      法  官  陳定國
以上正本證明與原本無異。
如不服本判決，應於送達後20日內，向本院斗六簡易庭提出上訴
狀並表明上訴理由，如於本判決宣示後送達前提起上訴者，應於
判決送達後20日內補提上訴理由書（須按他造人數附繕本）。
中　　華　　民　　國　　111 　年　　7 　　月　　28　　日
                                 書記官  黃鷹平　　　　　　　　　
附表：

共 有 人 門牌號碼：雲林縣○○市○○里○○路000巷0號（第1、2層樓加強磚造、第3層樓鋼鐵造）房屋         （持分比例）  變賣價金分配比例 訴訟費用分擔比例 廖元隆         10000/100000  同左 同左 詹弼守         53334/100000  同左 同左 陳宜欣         26666/100000  同左 同左 詹東龍         10000/100000  同左 同左